臺灣橋頭地方法院刑事判決　
111年度金訴緝字第1號
公  訴  人  臺灣橋頭地方檢察署檢察官
被      告  蔡志強



上列被告因洗錢防制法等案件，經檢察官提起公訴（110年度偵
緝字第239號），及移送併辦(110年度偵字第5959號)，本院判決
如下：
    主  文
蔡志強無罪。
    理  由
一、公訴意旨略以：被告蔡志強依其社會生活經驗，可預見行動
    電話門號之申辦並無特殊限制且程序簡便，又犯罪集團常利
    用行動電話門號進行詐騙活動，倘將其所申辦之行動電話門
    號提供非屬親故之人使用，有遭他人利用作為財產犯罪聯繫
    或實施財產犯罪後隱匿、掩飾犯罪所得去向，並藉以逃避追
    查所使用工具之可能，進而對該詐欺取財正犯所實行之詐欺
    取財及洗錢犯行施以一定助力，仍基於縱使他人持其所申辦
    之行動電話門號行詐欺取財犯行亦不違背其本意之幫助詐欺
    取財及洗錢之不確定故意，竟於民國109年7月19日至28日間
    某日，在嘉義市某處，以每支行動電話含門號SIM卡新臺幣
    （下同）1,000元之代價，將申辦台灣之星行動電話0000000
    000號門號（下稱系爭門號）及SIM 卡，出售予真實年籍姓
    名不詳之詐欺集團成員使用。嗣詐欺集團成員取得系爭門號
    SIM卡後，意圖為自己不法所有，基於詐欺取財及洗錢之犯
    意，先於109年7月28日15時許，以系爭門號撥打電話予告訴
    人翁秀梅並佯稱為其姪女翁子筑，需借款，致告訴人陷於錯
    誤，於109年7月31日12時8分許至臺灣中小企銀竹東分行以
    臨櫃匯款方式匯付299,000元至陳巧恩（業經不起訴處分確
    定）申辦之中國信託商業銀行嘉義分行帳戶00000000000000
    0號帳號內，另於109年8月3日12時51分許至臺灣中小企銀竹
    東分行臨櫃無褶存款方式存款399,000元至洪紳銘（另案審
    理）申辦之中國信託商業銀行新竹分行帳戶00000000000000
    0號帳號內。陳巧恩、洪紳銘分別依真實年籍姓名不詳之詐
    欺集團成員之指示將告訴人所匯付之上開款項提領一空，並
    轉交予真實年籍姓名不詳之詐欺集團上游而不知去向暨所在
    ，以致檢警無從追查，祇能據報循線查獲被告、陳巧恩、洪
    紳銘。嗣因告訴人發覺有異，報警處理，循線查悉上情。因
    認被告涉犯刑法第30條第1項前段、第339條第1項之幫助詐
    欺取財罪嫌及刑法第30條第1項、洗錢防制法第14條第1項之
    幫助一般洗錢罪嫌。 
二、按犯罪事實應依證據認定之，無證據不得認定犯罪事實，不
    能證明被告犯罪者，應諭知無罪之判決，刑事訴訟法第154
    條第2項、第301條第1項分別定有明文。又刑事訴訟法第161
    條第1項規定：檢察官就被告犯罪事實，應負舉證責任，並
    指出證明之方法。因此，檢察官對於起訴之犯罪事實，應負
    提出證據及說服之實質舉證責任。倘其所提出之證據，不足
    為被告有罪之積極證明，或其指出證明之方法，無從說服法
    院以形成被告有罪之心證，基於無罪推定之原則，自應為被
    告無罪判決之諭知。
三、公訴意旨認被告涉犯幫助詐欺取財、幫助一般洗錢罪嫌，無
    非係以：被告於警詢及偵查中之供述、證人翁秀梅於警詢時
    之證述、陳巧恩之上開中國信託商業銀行嘉義分行帳戶存摺
    封面及內頁影本、陳巧恩與某真實年籍姓名不詳之詐欺集團
    成員通訊軟體LINE之對話紀錄擷圖、交付款項之現場附近監
    視器錄影畫面擷取照片、告訴人翁秀梅臺灣中小企業銀行竹
    東分行帳戶00000000000000號帳號存摺封面及內頁影本、告
    訴人與真實年籍姓名不詳之詐欺集團成員通訊軟體LINE之對
    話紀錄擷圖、匯款申請書、新竹縣政府警察局竹東分局竹東
    派出所受理刑事案件三聯單、受理各類案件紀錄表及受理詐
    騙帳戶通報警示簡便格式表、內政部警政署反詐騙案件紀錄
    表、金融機構聯防機制通報單、陳巧恩、洪紳銘上開中國信
    託商業銀行嘉義分行、新竹分行帳戶開戶資料及交易明細、
    系爭門號通聯紀錄及通聯調閱查詢單、臺灣臺南地方檢察署
    以109年度偵字第19964號不起訴處分書、臺灣新北地方檢察
    署以109年度偵字第31641號起訴書等為主要論據。
四、訊據被告否認有何幫助詐欺、幫助洗錢等犯行，辯稱：我是
    辦門號換現金，但我沒有參與詐騙告訴人之事實，經查：
(一)被告有於109年7月19至同年月28日間之某日，在嘉義市以每
    支行動電話含門號SIM卡1,000元之代價，將其申辦系爭門號
    及SIM卡，出售予他人。嗣有詐欺集團成員，意圖為自己不
    法所有，基於詐欺取財及洗錢之犯意，先於109年7月28日15
    時許，以行動電話聯絡告訴人並佯稱為其姪女翁子筑，需借
    款等語，致告訴人陷於錯誤，於109年7月31日12時8分許，
    至臺灣中小企銀竹東分行臨櫃匯款299,000元至陳巧恩之中
    國信託商業銀行嘉義分行帳戶000000000000000號帳戶，再
    於109年8月3日12時51分許至臺灣中小企銀竹東分行臨櫃無
    褶存款399,000元至洪紳銘之中國信託商業銀行新竹分行帳
    戶000000000000000號帳戶。陳巧恩、洪紳銘分別依真實年
    籍姓名不詳之詐欺集團成員之指示將告訴人所匯付之上開款
    項提領一空，並轉交予真實年籍姓名不詳之詐欺集團上游而
    不知去向暨所在，而製造金流斷點等情，業據證人翁秀梅於
    警詢、本院審理時證述在案，並有陳巧恩與詐欺集團成員通
    訊軟體LINE之對話紀錄擷圖、交付款項之現場附近監視器錄
    影畫面擷取照片、告訴人臺灣中小企業銀行竹東分行帳戶00
    000000000000號帳號存摺封面及內頁影本、告訴人與詐欺集
    團成員通訊軟體LINE之對話紀錄擷圖、匯款申請書、陳巧恩
    、洪紳銘上開中國信託商業銀行嘉義分行、新竹分行帳戶開
    戶資料及交易明細、系爭門號通聯調閱查詢單、臺灣臺南地
    方檢察署檢察官109年度偵字第19964號不起訴處分書及臺灣
    新北地方檢察署檢察官109年度偵字第31641號起訴書等附卷
    可稽，且為被告所不爭執，此部分之事實，堪以認定。本件
    所應審究者，為被告出售系爭門號，與本件詐欺集團對告訴
    人實施詐騙犯罪行為有無關聯?
(二)證人翁秀梅於警詢中證稱：我於109年7月28日接獲系爭門號
    之來電，對方自稱姪女翁子筑，表示手機號碼已經更換，我
    將其號碼更換之後，就自動加入其LINE好友，過幾天對方就
    跟我說要需要還朋友錢，跟我借款，我就依對方指示，以臨
    櫃匯款等方式，交付款項而遭詐騙；我的電話量太大，無法
    提供詐欺集團以系爭電話撥打給我的手機畫面截圖，我受話
    的號碼是0000000000等語(警卷第55-57頁)；於本院審理時
    亦證述：詐欺集團是在109年7月28日以系爭門號撥打我使用
    的0000000000號電話；我警詢中會說對方是用系爭門號，表
    示我有接到電話，或是我在LINE上有看到，我現在記不清楚
    ；系爭門號109年7月28日之通聯紀錄上沒有看到我使用的電
    話號碼；當時對方是如何跟我聯絡的，我現在想不起來等詞
    (金訴緝卷第53-65頁)，證人於警詢中固然明確指稱詐欺集
    團成員有使用系爭門號與其使用之0000000000號電話聯絡，
    但於審理時卻表示對方是否有使用系爭門號與其聯繫，以及
    警詢當時可以指證系爭門號之號碼，是因為對方有使用該門
    號與其聯絡，或是在通訊軟體上看到該門號，均已無法清楚
    記憶，因此由證人上開警詢之證述內容，與其事後審理中之
    證詞，已經有所出入，則證人警詢中之證述是否可以認定詐
    欺集團成員確有使用系爭門號與證人聯絡，難認無疑。
(三)次查，依告訴人所提出與詐欺集團之LINE對話紀錄截圖(警
    卷第67-72頁)，均無提到系爭門號之對話內容，再者，檢察
    官所提出系爭門號於109年7月28日之通聯記錄(警卷第139-1
    40頁)，沒有與告訴人使用0000000000號電話雙向通聯之紀
    錄，經告訴人當庭指認，亦確認該份通聯紀錄中沒有其使用
    之電話號碼(金訴緝卷第57頁)，是以本件並無其他補強證據
    ，足資補強、佐證系爭門號有告訴人警詢中證述與其連絡之
    事實，因此本案除告訴人於警詢中之單一指述，且與其審理
    中卻有出入之證詞外，並無其他補強證據，足以認定系爭門
    號與本件告訴人遭詐騙有所關聯，因此被告出售系爭門號之
    行為，既難以認定與本件詐欺集團實施詐騙告訴人之犯罪行
    為有所關聯，或是對於詐欺集團實施本件犯罪行為有所提供
    助益，難認被告之行為構成幫助詐欺取財或是幫助一般洗錢
    犯行。
五、綜上所述，本件依公訴人所舉證據，尚不足證明被告有幫助
    詐欺取財、幫助洗錢之犯行，卷內證據資料亦不足以使本院
    形成被告有罪之確信，揆諸首揭說明，本件不能證明被告犯
    罪，應為被告無罪之諭知。
六、被告經合法傳喚，無正當理由不到庭，然本案係屬應諭知無
    罪之案件，爰依刑事訴訟法第306條之規定，不待其陳述，
    逕行一造辯論判決，附此敘明。
七、退併辦部分：
　　臺灣橋頭地方檢察署檢察官110年度偵字第5959號移送併辦
    部分，認被告該案件所為與本案起訴之犯罪事實為同時出售
    交付門號之行為，與本案具有想像競合之裁判上一罪關係，
    惟查，被告所涉本案犯行部分經審理後，認應為被告無罪之
    判決，即與移送併辦部分，不具裁判上一罪關係，本院無從
    併予審理，應退回檢察官另為適法之處置，併此敘明。
據上論斷，應依刑事訴訟法第306條，第301條第1項，判決如主
文。
本案經檢察官曾財和提起公訴，檢察官彭斐虹到庭執行職務。
中　　華　　民　　國　　111 　年　　7 　　月　　19　　日
                  刑事第七庭   審判長法　官　周佑倫
                                     法  官  黄筠雅
                                     法  官  林新益
以上正本證明與原本無異。
如不服本判決應於收受送達後20日內向本院提出上訴書狀，並應
敘述具體理由；如未敘述上訴理由者，應於上訴期間屆滿後20日
內向本院補提理由書（均須按他造當事人之人數附繕本）「切勿
逕送上級法院」。
中　　華　　民　　國　　111 　年　　7 　　月　　19　　日
  　　　　　　　　　　　　　　　　　 書記官  黃獻立